【裁判字號】    94,簡上,454
【裁判日期】    950524
【裁判案由】    給付管理費
【裁判全文】
臺灣臺北地方法院民事判決             94年度簡上字第454號
上  訴  人  丙○○
訴訟代理人  丁○○
被上訴人    世華金融大樓管理委員會
法定代理人  甲○○
訴訟代理人  乙○○
上列當事人間請求給付管理費事件，上訴人對於中華民國93
年11月15日臺灣臺北地方法院臺北簡易庭93年度北簡字第28424
號第一審判決提起上訴，本院於民國95年5月10日言詞辯論終結
，判決如下：
    主  文
上訴駁回。
第二審訴訟費用由上訴人負擔。
    事實及理由
一、被上訴人之法定代理人張蕙如，已變更為甲○○，並於民國
    （下同）94年10月31日聲明承受本件訴訟，此有被上訴人提
    出之世華金融大樓管理委員會會議記錄及本院準備程序筆錄
    （見本院卷第12頁、第8頁）可稽，經核無不合，應予准許
    ，合先敘明。
二、本件被上訴人起訴主張：世華金融大樓區分所有權人會議曾
    於民國（下同）92年1月間做成訂立管理委員會組織、規約
    及向臺中市政府申請核准報備之決議，嗣並向臺中市政府報
    備在案，故伊係世華金融大樓依法設立之管理委員會，上訴
    人則為世華金融大樓（臺中市○區○○路185號9樓之1、9
    樓之7、9樓之8）之區分所有權人，有依每坪新台幣（下同
    ）57元（空屋為每坪33元）繳納管理費之義務。惟上訴人積
    欠自85年5月間起至92年4月間止（含90年9月間起至92年4月
    間止之2個地下停車位管理費）計824,184元之管理費未為繳
    納，爰提起本訴，請求上訴人如數給付前揭管理費，及自支
    付命令送達上訴人之翌日起至清償日止，按年息5%計算之利
    息。原審判命上訴人應給付被上訴人274,116元，及自92年4
    月11日起至清償日止，按年息5%計算之利息。被上訴人其餘
    之訴駁回（被上訴人敗訴之部分，未據聲明不服，業已確定
    ）。上訴人提起上訴到院，被上訴人並於本院聲明：上訴駁
    回。
三、上訴人則辯以：被上訴人之前法定代理人王一珠等人係偽造
    文書而成立管理委員會，伊業已對王一珠提出刑事告訴，是
    被上訴人並未合法成立，縱認被上訴人係合法成立，惟上訴
    人於87年間因臨時保全管理人員疏失致屋內遭竊損失二百餘
    萬元，並經管理人員同意暫不收取上訴人管理費，待被上訴
    人成立後再行訴訟或以其他方式解決，故被上訴人應賠償上
    訴人前開遭竊之損失，並以此損害賠償與應付之管理費互為
    抵銷。並於本院聲明：原判決不利於上訴人之部分廢棄。被
    上訴人在第一審之訴駁回。
四、本件上訴人於90年8月16日成為世華金融大樓（臺中市○區
    ○○路185號9樓之1、9樓之7、9樓之8）之區分所有權人，
    於92年10月30日將9樓之1建物出售予訴外人曾建南，同日將
    9 樓之7及9樓之8建物出售予訴外人楊丁貴，有建物登記謄
    本及權利異動索引可稽（見原審卷第81頁至第97頁），並為
    兩造所不爭執，應可信實。惟被上訴人請求上訴人給付積欠
    之管理費及其法定遲延利息，則為上訴人所拒，並以前揭詞
    情置辯。是本件之爭點即為：(一)被上訴人之組織是否合法
    成立？(二)上訴人有無繳納管理費之義務？茲分述如下：
(一)被上訴人主張世華金融大樓區分所有權人會議曾於92年1 月
    間做成訂立管理委員會組織、規約及向臺中市政府申請核准
    報備之決議，並已向臺中市政府報備在案等情，業據其提出
    臺中市西區區公所92年1月20日公所民字第0920001133號函
    及公寓大廈管理組織報備證明等件（見原審卷第54頁至第61
    頁）為證。上訴人雖辯稱其並未出席前開世華金融大樓區分
    所有權人會議，而前開會議之簽到會員名冊上卻有其姓名，
    足見此乃被上訴人之前法定代理人王一珠等人偽造文書，被
    上訴人之成立並不合法，其已對之提出刑事告訴云云。惟按
    公寓大廈應成立管理委員會或推選管理負責人。公寓大廈成
    立管理委員會者，應由管理委員互推一人為主任委員，主任
    委員對外代表管理委員會。管理委員會之組織及選任應於規
    約中定之。公寓大廈管理條例第27條第1項、第2項定有明文
    。次按區分所有權人會議之決議，除本條例或規約另有規定
    外，應由區分所有人過半數及其區分所有權比例合計過半數
    之出席，以出席人數過半數及其區分所有權比例占出席人數
    區分所有權合計過半數之同意行之。公寓大廈管理條例第29
    條第1項定有明文。管理委員會之成立，公寓大廈管理條例
    並未特別規定，而世華金融大樓社區亦無規約規定，自應適
    用公寓大廈管理條例第29條第1項之規定。經查：
  １世華金融大樓區分所有權人於91年12月15日召開第16屆區分
    所有權人會議，全體住戶有287戶，當天會議實到人數211人
    （含本人出席及委託書），超過2/3之出席，區分所有權比
    例為71. 64%（21941.07/30623.02=0.7164），核計其區分
    所有人及其區分所有權比例合計均過半數，有台中市西區區
    公所95年3月30日公所民字第0950004704號函暨世華金融大
    樓92 年1月20日報備所提區分所有權人名冊、會議紀錄（見
    本院卷第81頁至第123頁）可稽。依上開規定，被上訴人於
    91年12月15日即已合法成立。
  ２上訴人雖辯稱伊之簽名係被偽造，伊於該日並未簽名出席會
    議，伊業已提出刑事告訴，可見被上訴人係非法成立云云。
    然查，上訴人提出之刑事告訴狀影本上載之告訴人及台中市
    警察局第一分局書函暨信封所載之受文者均為丁○○，並非
    上訴人本人（見原審卷第168頁、本院卷第34頁、第31頁至
    第32頁），且依函文主旨所示，僅係該分局因偵辦偽造文書
    案件而請上訴人到刑事組說明，以協助調查（見本院卷第31
    頁），是上訴人所提之前開書狀文件，充其量僅能證明上訴
    人之訴訟代理人有提出偽造文書之申告案，但尚不足據以證
    明被上訴人為非法成立。而上訴人於言詞辯論期日所提之切
    結書，亦僅能證明被上訴人之前法定代理人王一珠為申請管
    委會之報備，曾於91年12月25日立下切結書，以示如有偽造
    文書等不實情事，王一珠願依法負責（見本院卷第30頁），
    亦不足據以證明被上訴人之設立有何違法。至上訴人所提之
    會議簽到名冊一紙，僅能顯示其上簽有上訴人之名字，上訴
    人雖否認該簽名係伊本人所為，惟上訴人亦未能證明該簽名
    係訴外人王一珠所偽造，是上訴人執此辯稱被上訴人之前法
    定代理人王一珠偽造文書，被上訴人並未合法成立云云，並
    無可取。
  ３再者，依前開台中市西區區公所95年3月30日公所民字第095
    0004704號函暨世華金融大樓92年1月20日報備所提區分所有
    權人名冊所載各區分所有權人之比例所示，扣除上訴人所有
    之部分即174.94(55.75+119.19=174.94)，當天會議之區分
    所有權值仍有21766.13{21941.07-174.94=21766.13}，縱使
    再扣除上訴人之弟丁○○所有之部分（即581.83），當日會
    議之區分所有權值仍有21766.13-581.83=21184.30，占全部
    區分所有權比例69%（21184.30/30623.02=0.69），而該日
    之出席住戶經扣除上訴人兄弟2人後，亦仍有209人，核計其
    區分所有人及其區分所有權比例合計仍係過半數，與前開規
    定並無不符，是上訴人辯稱伊及丁○○之簽名均係被偽造云
    云，縱係屬實，亦不影響前開出席人數及區分所有權之比例
    ，是上訴人執此辯稱被上訴人並未於91年12月15日合法成立
    云云，並無可取。上訴人雖又辯稱有1/3之出席係遭偽造云
    云，惟未舉證以實其說，是其此部分所辯，仍無可取。此外
    ，上訴人復未提出其他證據證明被上訴人並未合法成立，是
    其辯稱被上訴人非依法設立之管理委員會云云，即無足取。
(二)依被上訴人於前揭會議中做成之規約（下稱系爭規約）第10
    條第2項約定：「管理費由各區分所有權人依照區分所有權
    人會議之決議分擔之。但第一次區分所有權人會議召開前或
    區分所有權人會議未決議時，買賣契約或分管契約有規定者
    從其規定，未規定者，各區分所有權人應按其共有之應有部
    分比例分擔之。」。系爭規約之作成既係通過訂定被上訴人
    組織之區分所有權人會議所決議者，且經主管機關備查，有
    前開臺中市西區區公所函可考，且上訴人係於90年8月16日
    成為世華金融大樓區分所有權人，並於92年10月30日即將其
    區分所有之不動產讓與他人，則上訴人依約自應繳納前述期
    間內之管理費。上訴人雖辯稱伊於87年間因臨時保全管理人
    員疏失致屋內遭竊損失二百餘萬元，並經管理人員同意暫不
    收取上訴人管理費，待日後管理委員會成立後再行訴訟或以
    其他方式解決，故管理委員會應賠償上訴人前開遭竊之損失
    ，並以此損害賠償與應付之管理費互為抵銷云云。惟查，上
    訴人就其遭竊並受有何等損害之利己事實，並未舉證以實其
    說，遑論上訴人係於90年8月16日始成為世華金融大樓區分
    所有權人，已如前述，殊難認被上訴人應對上訴人前開遭竊
    之事需負損害賠償責任。是上訴人所為之抵銷抗辯，亦不足
    採。
(三)承前所述，上訴人既於90年8月16日始成為世華金融大樓區
    分所有權人，92年10月30日即將其區分所有之不動產讓與他
    人，此為兩造所不爭執，則上訴人僅需負擔此期間之管理費
    。上訴人雖云被上訴人不得收取92年1月成立前之管理費，
    然查世華金融大樓於92年1月管理委員會成立前即向區分所
    有權人依每坪57元按區分所有權之面積收取管理費乙節，業
    據被上訴人提出89年3月15日管理委員會收費單影本為證，
    此為上訴人所未爭執，況系爭規約第10條第2項亦明定，區
    分所有權人應分擔第一次區分所有權人會議召開前之費用，
    則被上訴人縱使係於92年1月間方呈請主管機關備查，然上
    訴人自其於90年8月16日成為區分所有權人之後，仍有依規
    約所定繳納管理費及停車位清潔費之義務。
五、綜上所述，被上訴人依公寓大廈管理條例條例及系爭規約請
    求上訴人給付274,116元，及自支付命令送達被告翌日即92
    年4月11日起至清償日止，按年息5%計算之利息，為有理由
    ，應予准許。上訴人所辯被上訴人並未合法成立，無權請求
    伊為前開給付云云，即屬無據，並無可取。從而，原審所為
    上訴人敗訴之判決，並無不當。上訴論旨指摘原判決不當，
    求予廢棄改判，為無理由。
六、至兩造其餘之攻擊或防禦方法，及未經援用之證據，經本院
    斟酌後，認為均不足以影響本判決之結果，自無一一詳予論
    駁之必要，併此敘明。
七、據上論結，本件上訴為無理由，依民事訴訟法第436條之1第
    3 項、第449條第1項、第78條，判決如主文。
中      華      民      國  95  年    5    月   24    日
                        台灣台北地方法院第三庭
                             審判長  法  官  黃莉雲
                                     法  官  鄭佾瑩
                                     法  官  林振芳
以上正本係照原本作成。
本判決不得上訴。
中      華      民      國  95  年    5    月   24    日
                                     書記官  李淑芬


司法院資訊處製作；財團法人民間司法改革基金會備份。
